【裁判字號】    94,上更(一),505
【裁判日期】    950328
【裁判案由】    搶奪
【裁判全文】
臺灣高等法院刑事判決             94年度上更(一)字第505號
上  訴  人  臺灣桃園地方法院檢察署檢察官
被      告  丙○○
選任辯護人  袁健峰律師
            陽文瑜律師
上列上訴人因被告搶奪案件，不服臺灣桃園地方法院89年度易字
第1792號，中華民國91年3月20日第一審判決（起訴案號：臺灣
桃園地方法院檢察署89年度偵字第8275號），提起上訴，經最高
法院發回更審，本院判決如下：
    主  文
上訴駁回。
    理  由
一、公訴意旨略以：被告丙○○於民國89年5月（起訴書誤載為6
    月）15日19時30分許，與不詳姓名年籍之成年人，共同意圖
    為自己不法之所有，在桃園縣桃園市○○路與民生路口，由
    該不詳姓名年籍之人騎乘車號不詳之機車搭載丙○○，由丙○○下手搶奪甲○○之皮包（內有現金新台幣（下同）1萬
    元、摩托羅拉CD-928型手機1支、甲○○身分證、駕駛執照
    、健保卡、印章、台灣企銀金融卡、信用卡、花旗銀行信用
    卡、誠泰銀行金融卡及太平洋信用卡各1張），得手後留供
    己用，因認被告涉有搶奪罪嫌。
二、按犯罪事實應依證據認定之，無證據不得認定犯罪事實；又
    不能證明被告犯罪或其行為不罰者，應諭知無罪之判決；刑
    事訴訟法第154條第2項、第301條第1項分別定有明文。此所
    謂認定犯罪事實之證據，係指足以認定被告確有犯罪行為之
    積極證據而言，該項證據自須適合於被告犯罪事實之認定，
    始得採為斷罪資料。且刑事訴訟上證明之資料，無論其為直
    接或間接證據，均須達於通常一般之人均不致有所懷疑，而
    得確信其為真實之程度，始得據為有罪之認定，若其關於被
    告是否犯罪之證明未能達此程度，而有合理懷疑之存在，致
    使無從形成有罪之確信，根據「罪證有疑、利於被告」之證
    據法則，即不得遽為不利被告之認定，有最高法院53年台上
    字第656號、29年上字第3105號、76年度台上字第4986號判
    例可資參照。
三、檢察官認被告涉嫌搶奪罪，係以被害人甲○○、丁○○之指
    認，及被告供稱手機係89年5月22日晚間向戊○○購買，惟
    蔣瑞湧否認曾交付交機予被告，而其女友乙○○卻稱手機係
    被告於89年5月15日即交付其去換手機之外殼，又自同年5月
    18 日起，該手機即供被告女友乙○○之0000000000門號使
    用，且被害人0000000000號手機之SIM卡於89年5月25日，其
    中一通電話發話之基地台即在被告女友乙○○住處所在之基
    地台（桃園縣桃園市○○路425巷6號10樓頂），因認被告涉
    嫌搶奪。被告堅詞否認搶奪犯行，辯稱：其係自戊○○處取
    得手機，取得時手機內未有SIM卡等語。
四、經查：
１、證人戊○○於89年6月1日與被告一同移送台灣桃園地方法院
    檢察署時，經檢察官問及被告手機如何取得，被告稱：89年
    5月22日許，戊○○在其家中賣手機給伊，並稱該手機是朋
    友賣給他等語，檢察官立即訊問證人戊○○有無意見，證人
    戊○○，表示「無意見」，並稱：賣予被告之手機，係朋友
    王Ｘ雄所給等語（偵查卷第40頁背面、第41頁），並有該日
    證人戊○○應訊時之手寫稿附卷可稽（偵查卷第42頁），證
    人戊○○繼於89年6月27日檢察官訊問時稱：手機是王Ｘ茂
    ，綽號「阿良」的台南人，於89年5月中旬，要我直接交給
    被告賣他3千元，王Ｘ茂在被告住處外等候，被告亦認識王
    Ｘ茂，他們見過2次面等語（偵查卷第68頁、第68頁背面）
    ；證人戊○○復於原審證稱：「阿良」是住台南的香港人，
    其在龜山鄉遇到「阿良」，「阿良」表示要賣手機，於是帶
    「阿良」到被告住處，詢問被告是否要買，「阿良」在被告
    家門外等，被告表示要買，「阿良」原本要賣3千元，後來
    其跟「阿良」說減價，最後以2千元成交等語（原審卷第100
    頁、第101頁）；證人戊○○繼於本院前審稱：手機是朋友
    交給伊，之後再交給被告，價錢是3千元等語（91年度上易
    字第1743號卷─下稱上易卷第40頁）；證人戊○○續於本院
    更一審證稱：手機不是我的，是我香港王姓朋友賣給被告的
    ，在偵查中並未表示是我賣手機給被告，有看他們在殺價，
    是他們自行交付手機等語（本院95年1月20日審判筆錄）。
    證人戊○○由最初對於被告所述手機係其賣給被告表示無意
    見，嗣改稱賣予被告手機係其朋友所給，再改為手機係其朋
    友賣給被告由其交付，復改為手機係其朋友賣給被告，由其
    朋友與被告自行議價、自行交貨，證人戊○○歷次關於被告
    如何取得手機供詞一再變更，但均確認該手機自始非被告所
    有，而係由其本人交付或綽號「阿良」之人交付被告。
２、依卷附證人乙○○0000000000號行動電話之通聯紀錄所載，
    該門號行動電話，自89年5月18日起，始與被告使用之00000
    00000號行動電話有通聯紀錄，有證人乙○○台灣大哥大股
    份有限公司（下稱大哥大公司）之通聯資料1紙在卷可按（
    偵查卷第33頁），核與證人乙○○於警局所供：我用的自己
    的電話IC卡（按應係SIM卡）試打手機，約使用2至3天，打
    給被告及姊姊陳美惠約3至4通，即於5月21日左右拿給姊夫
    古國龍換殼等語（偵查卷第12頁）相符，是由上開通聯資料
    及證人乙○○所述，僅證明證人乙○○係於89年5月18日始
    取得被搶之手機，並非被害人甲○○遭搶當日取得，亦可證
    被告於警局自白於89年5月15日即將行動電話交予乙○○之
    陳述係不正確。
３、檢察官指被害人手機SIM卡在案發後，依該通聯紀錄所載於
    89年5月25日之通話基地台，與被告女友乙○○之通聯紀錄
    上所載乙○○住處之基地台相同，因此認被告搶得被害人手
    機並含有SIM卡，被告女友於89年5月25日仍有使用該手機。
    經查依被害人甲○○之0000000000號手機之通聯資料（偵查
    卷第83頁），於89年5月25日18時13分許，發話之基地台桃
    園縣桃園市○○路425巷6號10樓，與證人乙○○住處之基地
    台相同，固有被害人甲○○及證人乙○○之通聯資料可稽，
    惟據證人乙○○供述被告交付本案手機，手機內並無SIM卡
    ，其係插上自己手機（0000000000號）之SIM卡使用等語（
    偵查卷第12頁、原審卷第45頁），核與乙○○0000000000號
    手機之大哥大公司之通聯資料（偵查卷第33頁）顯示，其於
    89年5月18日至22日與被告聯絡相符。而證人乙○○供述約
    於89年5月21日許，將被告交付之手機交付姊夫古國龍修理
    ，已如前述，而證人古國龍證述：乙○○於89年5月25日中
    午12時許，交手機給其修理，其因工作繁忙復未遇乙○○，
    故手機一直放在其處等語（偵查卷第14頁背面、第15頁），
    雖證人乙○○、古國龍所述，關於乙○○交本件手機修理之
    時間分別為5月21日或25日有出入，但以證人古國龍所述乙○○在89年5月25日中午交付手機後，該手機即一直放置在
    證人古國龍處，則自89年5月25日中午之後，乙○○即未再
    使用該支手機；又依上開被害人甲○○之通聯資料，有數通
    電話之發話及受話，均係被害人甲○○之住家電話00000000
    0，有該通聯資料及被害人甲○○警詢筆錄所載住家電話之
    資料可稽（偵查卷第83頁、第23頁），可知被害人甲○○於
    89年5月25日下午18時13分許之通話資料，應非乙○○所為
    ，而係被害人甲○○核發新卡後所為。再者，被害人甲○○
    於手機遭搶後，為恐遭盜打當會申請註銷原本之SIM卡，核
    發新卡，被告如係搶得被害人之手機，其內如有SIM卡，被
    告為減省通話費，當繼續使用被害人之手機及SIM卡，不可
    能更換自己之SIM卡使用，是被告稱取得被害人之手機其內
    並無SIM卡應可採信。自不得以被害人甲○○上開通聯資料
    於89年5月25日之發話地，係在被告女友乙○○住處之基地
    台，因認被告涉嫌搶奪。
４、被害人甲○○於警詢稱：89年5月15日晚上19時30分許，遭2
    名共騎1部機車之年青人搶奪，其只看到當時被告坐後座，
    身穿白色上衣，綠色短褲，體型肥胖，頭戴黃色安全帽等語
    ，其對被告之指認係「體型肥胖」，而被告當時穿著之衣服
    、安全帽並未扣案，加以「體型肥胖」係對人體體型之描述
    ，因人而異，由被害人甲○○之指認，並無法確定被告即係
    搶匪。另被害人甲○○之夫丁○○於警詢時稱：覺得被告係
    搶匪，因其看見搶匪之背影即是被告之背影，被告穿著拖鞋
    之類型亦係搶匪所穿拖鞋之類型等語，證人丁○○憑以指認
    被告係搶匪，主要是被告之背影及拖鞋類型，而背影除非具
    特別顯著性例如駝背，以背影作為指認搶匪之憑據，尚嫌草
    率，而拖鞋係量產之物，不具專屬性，以拖鞋作為判斷被告
    係搶匪，亦嫌速斷。而被害人甲○○、證人丁○○復具狀表
    示未正面看見搶匪，時日已久不復記憶，有其等之請假狀附
    於本院更一審卷可參，是依被害人甲○○、證人丁○○所述
    ，尚難認被告即是搶奪被害人甲○○之人。
５、被告關於取得手機之時間及如何取得手機前後所述，雖有歧
    異，然被告之辯解或反證縱屬虛偽，仍不得據此為被告有罪
    之認定，仍須有有積極證明被告之犯罪成立，本件並無證據
    證明被告涉嫌搶奪犯行，亦查無其他積極堪認被告有搶奪犯
    行，既不能證明被告犯罪，即應為被告無罪之諭知。
五、原審以不能證明被告有檢察官所訴之搶奪犯行，亦查無其他
    積極證據證明被告有搶奪之犯行，因而諭知被告此部分無罪
    之判決，經核並無不當。檢察官上訴意旨仍認被告涉有搶奪
    犯行，指摘原判決此部分諭知被告無罪不當，非有理由，應
    予駁回。
據上論斷，應依刑事訴訟法第368條，判決如主文。
本案經檢察官柯麗鈴到庭執行職務。
中    華    民    國    95    年    3     月    28    日
                  刑事第十三庭  審判長法  官  曾德水
                                      法  官  范清銘
                                      法  官  杜惠錦
以上正本證明與原本無異。
如不服本判決，應於收受送達後十日內向本院提出上訴書狀，其
未敘述上訴之理由者並得於提起上訴後十日內向本院補提理由書
（均須按他造當事人之人數附繕本）。
                                      書記官  楊秋鈴
中    華    民    國    95    年    3     月    28    日


司法院資訊處製作；財團法人民間司法改革基金會備份。
